【裁判字號】    98,訴,673
【裁判日期】    980417
【裁判案由】    違反毒品危害防制條例
【裁判全文】
臺灣彰化地方法院刑事判決            98年度訴字第443號
                                    98年度訴字第673號
公  訴  人  臺灣彰化地方法院檢察署檢察官
被      告  甲○○
上列被告因毒品危害防制條例案件，經檢察官提起公訴（98年度
毒偵字第98號、第621號、第711號），本院依簡式審判程序判決
如下：
    主  文
甲○○施用第壹級毒品，累犯，處有期徒刑柒月。又施用第壹級
毒品，累犯，處有期徒刑柒月。又施用第壹級毒品，累犯，處有
期徒刑柒月。應執行有期徒刑壹年貳月。
    事  實
一、甲○○前因施用毒品案件，經本院裁定送觀察、勒戒後，認
    無繼續施用毒品傾向，於民國（下同）91年6月11日執行完
    畢釋放，並由台灣彰化地方法院檢察署檢察官以91年度毒偵
    緝字第157、158號、91年度毒偵字第1254、1330號為不起訴
    處分確定。復因竊盜及搶奪案件，經臺灣高等法院臺中分院
    以92年度上訴字第177號及95年度上更一字第11號，分別判
    處有期徒刑5月及2年確定，其中竊盜罪經減刑為有期徒刑2
    月15日，合併定應執行刑有期徒刑2年2月確定；又因施用第
    一、二級毒品（於上揭觀察、勒戒執行完畢釋放5年內）、
    贓物、恐嚇及竊盜案件，經本院依次以92年度訴字第890號
    、92年度易字第1373號、93年度易字第102號及93年度易字
    第103號案，分別判處有期徒刑10月、4月、4月、7月及7月
    確定，合併定應執行刑有期徒刑2年5月確定。入監接續服刑
    後，於97年2月5日假釋出監付保護管束，於97年3月7日因期
    滿未經撤銷，視為執行完畢。詎仍不知悔改，復基於施用第
    一級毒品海洛因之犯意，於97年11月23日下午6時或7時許，
    在彰化縣鹿港鎮○○○○○道路旁，以針筒注射方式，施用
    第一級毒品海洛因1次。又於97年12月9日中午，在彰化縣鹿
    港鎮天后宮停車場空地，以上開針筒注射方式，施用第一級
    毒品海洛因1次。又於98年1月29日上午11時許，在彰化縣福
    興鄉福興衛生所旁空地，同以上開針筒注射方式，施用第一
    級毒品海洛因1次。嗣先於97年11月24日上午7時10分許，在
    其位於彰化縣福興鄉○○村○○路80號之住宅，為警持搜索
    票搜索查獲，經採集其尿液送驗，結果呈可待因及嗎啡陽性
    反應；復於97年12月12日下午7時許，為警在台中市○區○
    ○街90巷41號103室查獲，並經警採集其尿液送驗，結果呈
    可待因及嗎啡陽性反應；再於98年1月31日中午1時46分許，
    為警採集其尿液送驗，結果呈可待因及嗎啡陽性反應，始悉
    上情。
二、案經彰化縣警察局鹿港分局及台中市警察局第五分局報請台
    灣台中地方法院檢察署呈請台灣高等法院台中分院檢察署檢
    察長移轉臺灣彰化地方法院檢察署檢察官偵察起訴。
    理  由
一、本件被告所犯係死刑、無期徒刑、最輕本刑為3 年以上有期
    徒刑以外之罪，其於準備程序就前揭被訴事實為有罪之陳述
    ，經受命法官告知簡式審判程序之旨，並聽取其與公訴人之
    意見後，本院認無不得或不宜改依簡式審判程序進行之處，
    爰依刑事訴訟法第273 條之1 第1 項、第284 條之1 ，裁定
    本案由受命法官獨任進行簡式審判程序，合先敘明。
二、上揭犯罪事實，業經被告於警詢、偵查中及本院審理時坦承
    不諱，且其為警查獲時所採驗之尿液，經臺灣彰化地方法院
    檢察署委託警方送請詮昕科技股份有限公司、中山醫學大學
    附設醫院檢驗科藥物檢測中心檢驗結果，確均呈嗎啡陽性反
    應，此有列管毒品人口尿液檢體採集送驗紀錄表、詮昕科技
    股份有限公司、中山醫學大學附設醫院檢驗科藥物檢測中心
    濫用藥物尿液檢驗報告各3紙附卷可稽。參諸醫學臨床實驗
    及根據英國藥學會出版之文獻Clarke'sIsolatio n andIden
    tification of Drugs乙書第293頁載：海洛因經注射入人體
    後，在體內迅速水解成6-Monoacety Imorph ine，再緩緩繼
    續水解成嗎啡，然後再循嗎啡之代謝方式排出，同書第431
    頁至第432頁並載有：嗎啡經注射入人體後，約50％以上於8
    小時內自尿中排出，至24小時排出約90％，但48小時後仍有
    微量可檢出等語。此外，按通常健康成人一次注射嗎啡15公
    絲，而以現行採用蟻醛酸試液及鉬鋑銨酸試液檢檢驗其尿液
    時，注射後8小時內所排尿液易於檢出；8小時至24小時，視
    其取尿時間及尿量多寡，可能檢出；至24小時以後所排之尿
    液，用上述方法已難檢出，亦據行政院衛生署藥物食品檢驗
    局73年11月30日（73）藥檢壹字第030221號函釋明確。是依
    上開說明，佐以被告前揭尿液檢驗報告，足徵被告前開施用
    第1級毒品海洛因之自白核與事實相符，堪可採為論罪科刑
    之依據。
三、另犯毒品危害防制條例第10條施用第1 、2 級毒品之罪者，
    檢察官應先聲請法院裁定將被告令送勒戒處所觀察、勒戒，
    經觀察、勒戒後，認無繼續施用毒品傾向者，應即釋放，並
    為不起訴之處分或不付審理之裁定；認有繼續施用毒品傾向
    者，應由檢察官聲請法院裁定令入戒治處所施以強制戒治，
    且經觀察、勒戒或強制戒治執行完畢釋放後，5 年內再犯第
    10 條 之罪，檢察官應依一般刑事訴訟程序予以起訴論罪科
    刑，此觀諸毒品危害防制條例第20條第1 項、第2 項、第23
    條第2 項前段規定自明。次按修正毒品危害防制條例就施用
    毒品者，僅於「初犯」及「5 年後再犯」二種情形，有其追
    訴條件之限制，即須於初犯經觀察、勒戒或強制戒治釋放後
    ，5 年內均無施用毒品之行為，始能認其前所實施之觀察、
    勒戒或強制戒治已足遮斷毒癮，而得於5 年後再犯時，再予
    適用初犯之規定，重行觀察、勒戒等程序；倘5 年內已經再
    犯，被依法追訴處罰，縱其第3 次（或第3 次以上）施用毒
    品之時間在初犯釋放5 年以後，即與「5 年後再犯」之情形
    有別，且因已於「5 年內再犯」，顯見其再犯率甚高，原實
    施觀察、勒戒或強制戒治，已無法收其實效，而無5 年戒斷
    期之存在，自無再經觀察、勒戒及強制戒治之必要，應由檢
    察官逕行起訴（最高法院95年度台非字第59號判決、95年度
    台非字第65號判決及95年度第7 次刑事庭會議決定足資參照
    ）。經查，本件被告前因施用毒品案件，經本院裁定送觀察
    、勒戒後，認無繼續施用傾向並於91年6月11日釋放，復於
    前開執行完畢釋放後5年內之92年間，因違反毒品危害防制
    條例案件，經本院判處有期徒刑10月、4月確定並執行完畢
    ，揆諸前開最高法院判決，因被告在91年後之5年內，業有
    施用毒品之行為，則本次被告於97年間再次施用毒品，即與
    5 年後再犯之情形有別，自應逕行起訴。
四、查海洛因為毒品危害防制條例第2 條第2 項所明定之第1 級
    毒品，是核被告上開所為，均係犯毒品危害防制條例第10條
    第1項之施用第1級毒品罪。被告所犯上開三罪間，犯意各別
    ，應分論併罰。被告為施用毒品而持有第1級毒品，其持有
    之低度行為均應為施用之高度行為所吸收，均不另論罪。再
    被告有如事實欄所載之犯罪科刑執行情形，有臺灣高等法院
    被告前案紀錄表、臺灣彰化地方法院檢察署刑案資料查註紀
    錄表各1份在卷可按，其於有期徒刑執行完畢後5年內，故意
    再犯本件最重本刑為有期徒刑以上之罪，為累犯，應依刑法
    第47 條第1項之規定，加重其刑。爰審酌被告前有施用毒品
    之不良素行，歷經觀察、勒戒及戒治程序後，仍未能徹底戒
    絕毒品，顯見意志不堅，有失政府制定毒品危害防制條例之
    立法美意，本不宜寬貸，惟念其施用毒品乃自戕一己之身體
    健康，尚未害及他人，且犯後坦承犯行，暨其智識程度、生
    活狀況等一切情狀，量處如主文所示之刑，並定其執行刑，
    以示懲戒。
據上論斷，應依刑事訴訟法第273 條之1 第1 項、第299 條第1
項前段，毒品危害防制條例第10條第1 項，刑法第11條前段、第
47條第1 項、第51條第5款，判決如主文。
本案經檢察官王元郁到庭執行職務。
中    華    民    國    98    年    4    月    17    日
                  刑事第四庭         法  官  姚銘鴻
以上正本證明與原本無異。
如不服本判決應於收受判決後10日內向本院提出上訴書狀，並應
敘述具體理由；其未敘述上訴理由者，應於上訴期間屆滿後20日
內向本院補提理由書（均須按他造當事人之人數附繕本）「切勿
逕送上級法院」。
中    華    民    國    98    年    4    月    17    日
                                     書記官  郭佳雯
附錄本案論罪科刑法條：
毒品危害防制條例第10條
施用第一級毒品者，處 6 月以上 5 年以下有期徒刑。
施用第二級毒品者，處 3 年以下有期徒刑。


司法院資訊處製作；財團法人民間司法改革基金會備份。
